【裁判字號】    97,訴,5217
【裁判日期】    980227
【裁判案由】    損害賠償
【裁判全文】
臺灣臺北地方法院民事判決              97年度訴字第5217號
原      告  乙○○
訴訟代理人  陳欽賢律師
複代理人    戊○○
被      告  甲○○○
訴訟代理人  蔡良靜律師
複代理人    庚○○
受告知人    華南產物保險股份有限公司
法定代理人  己○○
訴訟代理人  丙○○
複代理人    丁○○
上列當事人間請求損害賠償事件，本院於民國98年2月6日言詞辯
論終結，判決如下：
    主  文
被告應給付原告新臺幣參拾參萬貳仟捌佰陸拾元，及自民國九十
七年五月十四日起至清償日止，按年息百分之五計算之利息。
原告其餘之訴駁回。
訴訟費用由被告負擔五分之二，餘由原告負擔。
本判決第一項得假執行，但被告如以新臺幣參拾參萬貳仟捌佰陸
拾元為原告預供擔保，得免為假執行。
原告其餘假執行之聲請駁回。
    事實及理由
一、原告起訴主張：被告於民國96年7月9日上午11時40分許，駕
    駛車號8985-DF號自用小客車（下稱系爭自用小客車），沿
    臺北市○○○路○段由南向北行駛，行經敦化南路2段50巷路
    口欲左轉向西行駛時，本應注意轉彎車應讓直行車先行，且
    依當時情形客觀上並無不能注意之情事，竟疏未注意暫停讓
    直行車先行即貿然左轉，致撞擊沿敦化南路2段由北向南行
    駛，由訴外人江宇軒所騎乘車號2GH-626號普通重型機車之
    左側車身，適原告於敦化南路2段50巷路口等紅燈，因上開
    兩車衝擊力過大，致訴外人江宇軒騎乘之機車彈跳撞及原告
    ，造成原告受傷倒地，因而受有臉部裂傷、右小腿挫傷、肌
    肉深處內出血，左小腿挫傷、瘀腫、右肩挫傷、前肩韌帶損
    傷，牙齒動搖、全身多處功能損傷等傷害，截至目前為止所
    支出之醫療費用為新臺幣（下同）4萬3553元、購買醫療用
    品費用4384元、至醫療院所往返車資9965元及其它配新眼鏡
    、購置新傘、洗頭等費用1萬700元，合計6萬8602元，又原
    告因身體受傷致96年7月9日至96年7月22日無法工作，因此
    減少之收入為2萬5000元，另原告於事故發生時突受驚嚇，
    復因受傷多處傷口常疼痛難耐，致常無法入眠，且因傷口靡
    爛及皮膚週圍嚴重過敏感染，造成全身過敏，原告精神上所
    受之痛苦實難以言諭，爰向被告請求非財產上之損害賠償60
    萬元，此外，原告所受之傷害至今尚有許多功能未完全復原
    ，如肩頸痠痛、腰髖痠痛等，日後尚需支出接受治療，爰向
    被告請求將來繼續治療之醫療費用15萬元，總計被告應賠償
    原告之金額為84萬3602元，為此，爰依侵權行為法律關係提
    起本件訴訟等語。並聲明：(一)被告應給付原告84萬3602元，
    及自起訴狀繕本送達之翌日起至清償日止，按年息5％計算
    之利息。(二)願供擔保請准宣告假執行。
二、被告則以：
  （一）本件車禍發生當時，被告駕駛系爭自用小客車行至敦化
        南路2段50巷口時左轉，此處為可左轉，但突有訴外人
        江宇軒騎乘車號2GH-626號重型機車由對向快速駛來，
        並擦撞被告車頭後倒地，該機車再碰撞波及原告，被告
        並非違規左轉，事後被告曾主動致電原告，表示願意協
        助原告向保險公司申請理賠，惟原告無法接受保險公司
        提出8萬元之賠償金，遂要求被告賠償原告100萬元，否
        則依法提起訴訟，然因本件造成被告受傷之車禍因果歷
        程不明，原告任意主張鉅額賠償，被告無法接受。
  （二）原告主張其牙齒因傷害受毀應拔除、移植假牙云云，惟
        依其提出之診斷證明書所載，其上作成日期分別為96年
        10月26日、96年11月7日，與車禍發生之日期即96年7月
        9日相差已久，且診斷內容僅記載「右上第一小臼齒動
        搖」、「拔除後傷口癒合良好…缺牙處必需以假牙膺復
        之」等語，尚難證明原告牙齒係因本件事故受傷，難認
        被告應就此部分負賠償責任，又原告主張被告應賠償將
        來繼續治療之醫藥費用15萬元云云，惟原告應自行舉證
        其身體現在仍有傷痛之損害，並且確有長期醫療之必要
        、及該未來可能產生費用之計算標準為何，另原告僅受
        輕傷、事故當天已可自行回家、醫療期間短、癒後情況
        良好，其請求非財產上損害60萬元尚屬過高。
  （三）訴外人江宇軒就本件車禍之發生，亦有違規超速之過失
        ，應與被告負連帶賠償責任，原告既未於本件訴訟程序
        追究訴外人江宇軒之共同侵權責任，此舉形同免除訴外
        人江宇軒之債務，則被告自僅須就其應分擔之部分負責
        ，故原告請求被告負擔全部之損害賠償責任，自屬無據
        等語置辯。並聲明：(一)原告之訴及假執行之聲請均駁回
        。(二)如受不利之判決，願供擔保請准宣告免為假執行。
三、原告主張被告於96年7月9日上午11時40分許，駕駛系爭自用
    小客車，沿臺北市○○○路○段由南向北行駛，行經敦化南
    路2段50巷路口欲左轉向西行駛時，疏未注意暫停讓直行車
    先行即貿然左轉，致撞擊沿敦化南路2段由北向南行駛，由
    訴外人江宇軒所騎乘車號2GH-626號普通重型機車之左側車
    身，適原告於敦化南路2段50巷路口等紅燈，因上開兩車衝
    擊力過大，致訴外人江宇軒騎乘之機車彈跳撞及原告，造成
    原告受傷倒地，因而受有臉部裂傷、右小腿挫傷、肌肉深處
    內出血、左小腿挫傷、瘀腫、右肩挫傷、前肩韌帶損傷之傷
    害等情，業據其提出診斷證明書為證（見本院97年度北調字
    第312號卷第9至12頁），並有臺北市政府警察局交通警察大
    隊道路交通事故初步分析研判表、道路交通事故現場圖、臺
    北市政府警察局大安分局交通分隊道路交通事故補充資料表
    、談話紀錄表、道路交通事故調查報告表(一)(二)等件及現場照
    片10幀在卷可稽（見本院卷第39至51頁），且為被告所不爭
    執，自堪信為真實。
四、按因故意或過失，不法侵害他人之權利者，負損害賠償責任
    ，民法第184條第1項前段定有明文。次按汽車行駛至交岔路
    口時，轉彎車應讓直行車先行，道路交通安全規則第102條
    第1項第7款亦有明定。經查，被告於上揭時地駕駛系爭自用
    小客車行經臺北市○○○路○段50巷路口左轉時，本應注意
    轉彎車應讓直行車先行，且當時天候晴朗、日間有光線、路
    面乾燥、無缺陷，道路無障礙物、視距良好，此觀諸道路交
    通事故調查報告表(一)可明，可見並無不能注意之情形，被告
    竟疏未注意暫停讓訴外人江宇軒騎乘之直行機車先行，即貿
    然左轉，致撞擊該機車左側車身，因上開兩車衝擊力過大，
    致上開機車彈跳撞及適於敦化南路2段50巷路口等紅燈之原
    告，造成原告受傷倒地，足見被告就本件事故之發生為有過
    失，且其不法之過失行為與原告受傷間，具有相當因果關係
    甚明，原告主張被告應負侵權行為損害賠償責任，核屬有據
    。
五、次按不法侵害他人之身體或健康者，對於被害人因此喪失或
    減少勞動能力或增加生活上之需要時，應負損害賠償責任；
    不法侵害他人身體或健康者，被害人雖非財產上之損害，亦
    得請求賠償相當之金額，民法第193條第1項及第195條第1項
    前段分別定有明文。而所謂「相當之金額」，應斟酌雙方身
    分資力與加害程度，及其他各種情形予以核定（最高法院51
    年臺上字第223號判例意旨參照）。本件被告因前揭駕車過
    失，對原告應負侵權行為損害賠償責任，已如前述，茲就原
    告請求之各項賠償金額，分別論述如下：
  （一）醫療費用部分：原告主張其因本件車禍支出醫療費用自
        負額4萬3553元等語，固據提出醫療費用收據64紙為證
        （見本院臺北簡易庭96年度北調字第730號卷第15至19
        頁），惟被告否認其中關於牙醫、物理治療之必要性，
        對於其餘項目則表示不爭執（見本院卷第114頁），關
        於牙齒治療部分，經本院向臺北市立聯合醫院函詢之結
        果，原告於車禍發生後至該院急診時，並無牙齒受傷之
        陳述，根據診斷紀錄有兩處傷口，一處在頭部，一處在
        右腿，有該院98年1月7日北市醫仁字第09830000300號
        函在卷可稽（見本院卷第120頁），是以，尚難認原告
        就牙齒治療所支出之醫療費用3萬6400元，係本件車禍
        所造成之損害，自應予剔除。關於物理治療部分，觀諸
        原告所提出吉德中醫診所收據之記載（見本院97年度北
        調字第312號卷第19至32頁），就診日期係自96年7月16
        日起至9月24日止，治療項目包括局部熱敷、左右小腿
        推拿按摩、外敷消瘀腫止痛及肩頸推拿按摩等，與原告
        因本件車禍所受右小腿挫傷、肌肉深處內出血、左小腿
        挫傷、瘀腫、右肩挫傷、前肩韌帶損傷之傷害相關，且
        治療期間與事發時間相近，原告因下肢、肩頸受傷，接
        受我國傳統之推拿處理，且由專業技術人員為之，應認
        該項醫療費用，核屬必要，應予准許。從而，原告請求
        之醫療費用除其中牙齒治療費用3萬6400元應予剔除外
        ，其餘計7153元部分，為治療原告受傷所必要，自應予
        准許。
  （二）購買醫療用品部分：原告主張其因本件車禍購買醫療用
        品4384元等語，業據提出收據10紙為證（見本院97年度
        北調字第312號卷第36至40頁），且為被告所不爭執（
        見本院卷第114頁），核屬必要，應予准許。
  （三）計程車資部分：原告主張其因本件車禍受傷，行動無法
        自如，往返醫療院所及上下班均搭乘計程車，自96年7
        月9日起至10月19日止之車資合計9965元乙節，並未提
        出單據以實其說，且為被告所否認，是原告此項請求尚
        難認為正當，不應准許。
  （四）減少薪資部分：原告主張其因本件車禍，無法外出工作
        ，自96年7月9日起至7月22日止，共14天未上班，共減
        少收入2萬323元等語，業據提出薪資明細表乙份為證（
        見本院卷第69頁），並經臺北市立聯合醫院以97年11月
        13日北市醫仁字第09733894500號函覆本院略稱：病患
        於96年7月19日回門診拆線，同日診斷書記載「宜休養3
        天」，故以此計算自傷口日（即96年7月9日）起算休息
        13日大約合理等語（見本院卷第80頁），且為被告所不
        爭執，是原告請求被告賠償其因無法工作，而減少薪資
        2萬323元之損失部分，尚屬合理，應予准許。
  （五）其他增加生活上之必要支出部分：原告主張其因本件車
        禍致眼鏡、雨傘毀損，因而支出配眼鏡、購置新傘費用
        各8500元、1000元，且因臉部受傷，如自行洗頭，易導
        致額頭傷口縫合處發炎，因而須至美髮店洗頭，共支出
        洗頭費1200元等語，業據提出統一發票乙紙為證（見本
        院97年度北調字第312號卷第41頁），被告除對其中洗
        頭費用1200元表示不予爭執外，其餘費用均否認其必要
        性（見本院卷第114頁），觀諸上開統一發票之記載，
        僅能證明原告於96年7月12日配眼鏡支出費用8500元，
        尚不能證明其因本件車禍致眼鏡毀損之事實，且原告就
        其主張雨傘毀損乙節，亦未舉證以實其說，故除原告請
        求之洗頭費用1000元外，其餘請求均屬無據，不應准許
        。
  （六）預估未來醫療費用部分：按損害賠償之範圍應以被害人
        實際所受損害為衡，且當事人主張有利於己之事實者，
        就其事實有舉證之責任（最高法院85年度臺上字第2248
        號判決意旨參照），原告主張其所受之傷害仍未痊癒，
        身體功能尚未完全復原，日後尚須支付繼續物理治療之
        費用預估15萬元云云，固據提出吉德中醫診所診斷證明
        書乙份為證（見本院97年度北調字第312號卷第11頁）
        ，惟其上並未載明預估之醫療費用為何，且原告僅提出
        截至96年9月24日為止之醫療費用收據，難認其後有實
        際上繼續進行物理治療，是原告此部分請求，尚乏依據
        ，難以採取。
  （七）精神慰撫金部分：
      1.按不法侵害他人之人格權，被害人受有非財產上損害，
        請求加害人賠償相當金額之慰撫金時，法院對於慰撫金
        之量定，應斟酌實際加害情形所造成之影響、被害人痛
        苦之程度、兩造之身分、地位、經濟情形及其他各種狀
        況，以核定相當之數額（最高法院47年臺上字第1221號
        、51年臺上字第223號判例參照）。
      2.本院審酌原告因本件車禍受有臉部裂傷、右小腿挫傷、
        肌肉深處內出血、左小腿挫傷、瘀腫、右肩挫傷、前肩
        韌帶損傷等傷害，需多次往返醫療院所治療，其右小腿
        有3處外傷，長約3至5公分，寬約2至3公分，肌肉深處
        有嚴重出血之血塊，因傷口皮膚結痂，致不易癒合，治
        療過程又因傷口糜爛及皮膚周圍產生嚴重過敏感染，甚
        至造成全身過敏，其左小腿亦有長約15公分，寬約2公
        分之外傷，有瘀腫及皮膚過敏反應，其右肩挫傷不能上
        舉及後旋，全身有多處功能損傷，有吉德中醫診所診斷
        證明書可參（見本院97年度北調字第312號卷第11頁）
        ，堪認原告身體及精神上受有極大之痛苦；另斟酌原告
        擔任董事長助理，96年度所得總額為58萬9873元，名下
        有房屋、土地各1筆、汽車1輛、投資2筆，被告擔任臺
        灣省女童軍會理事長，於96年度所得總額為72萬3218元
        ，名下有汽車1輛，投資1筆，有稅務電子閘門財產所得
        調件明細表在卷可佐（見本院卷第13至17頁）等一切情
        狀，認原告請求精神慰撫金以30萬元為適當，至逾此範
        圍之請求，即非有據，應予駁回。
  （八）綜上，原告請求被告賠償醫療費用7153元、購買醫療用
        品費用4384元、薪資損失2萬323元、洗頭費用1000元及
        精神慰撫金30萬元，合計33萬2860元，為有理由，應予
        准許，至逾此範圍之請求，則屬無據，應予駁回。
六、被告雖抗辯訴外人江宇軒就本件車禍之發生亦有過失，其僅
    依肇事責任比例賠償原告云云，惟按數人共同不法侵害他人
    之權利者，連帶負損害賠償責任，連帶債務之債權人，得對
    於債務人中之一人或數人或其全體，同時或先後請求全部或
    一部之給付，連帶債務未全部履行前，全體債務人仍負連帶
    責任，民法第185條第1項及第273條分別定有明文，本件被
    告於上揭時地駕車左轉時，因疏未注意暫停讓訴外人江宇軒
    騎乘之直行機車先行，即貿然左轉，復因訴外人江宇軒亦違
    規超速行駛，造成兩車發生碰撞，衝擊力過大致撞及原告，
    可見訴外人江宇軒騎車之機車亦同為本件車禍之肇事原因，
    有臺北市政府警察局交通警察大隊道路交通事故初步分析研
    判表乙份附卷可稽（見本院卷第39頁），此為兩造所不爭執
    ，是以，被告與訴外人江宇軒就本件車禍之發生，對於原告
    即屬共同侵權行為人，自應負連帶賠償責任，依前開規定，
    原告對被告請求全部之給付，並無不合，至其2人應負擔肇
    事責任比例為何，係屬內部分擔之問題，與原告本件請求無
    涉，本院自毋庸加以論斷，被告前開抗辯為不可採。
七、綜上所述，原告依侵權行為之法律關係，請求被告給付原告
    33萬2860元，及自起訴狀繕本送達之翌日即97年5月14日起
    至清償日止，按年息5％計算之利息，為有理由，應予准許
    ，至逾此範圍之請求，即非有據，應予駁回。
八、本件兩造分別陳明願供擔保聲請宣告假執行或免為假執行，
    經核如主文第1項所示部分，所命給付之金額未逾50萬元，
    應由本院依民事訴訟法第389條第1項第5款依職權宣告假執
    行，並依被告之聲請，准被告預供如主文第4項所示擔保金
    額免為假執行，至原告敗訴部分，其假執行之聲請，已失所
    附麗，應併予駁回，附此敘明。
九、本件事證已臻明確，兩造其餘攻擊防禦方法及舉證，核與判
    決結果無影響，茲不再一一論述，併此敘明。
十、據上論結，本件原告之訴為一部有理由、一部無理由，依民
    事訴訟法第79條、第389條第1項第5款、第392條第2項，判
    決如主文。
中    華    民    國    98    年    2     月    27    日
                  民事第二庭    法  官  鍾素鳳
以上正本係照原本作成。
如對本判決上訴，須於判決送達後20日內向本院提出上訴狀。
中    華    民    國    98    年    2     月    27    日
                                書記官  林玗倩


司法院資訊處製作；財團法人民間司法改革基金會備份。
